【裁判字號】    90,家訴,114
【裁判日期】    900801
【裁判案由】    確認親子關係不存在
【裁判全文】
臺灣臺中地方法院民事裁定  九十年家訴字第一一四號
    原      告  甲○○
    法定代理人  徐秋妹
    被      告  乙○○
右當事人間請求確認親子關係不存在等事件，本院裁定如左：
    主      文
本件移送臺灣士林地方法院。
    理      由
一、按訴訟，由被告住所地之法院管轄；又訴訟之全部或一部，法院認為無管轄權者
    ，依原告聲請或依職權以裁定移送於其管轄法院，民事訴訟法第一條第一項前段
    、第二十八條第一項分別定有明文。
二、本件原告主張其法定代理人即其母徐秋妹前與被告係男女朋友並發生性關係，致
    徐秋妹懷有原告，於原告出生前，被告為能照顧徐秋妹生產，經徵得被告配偶之
    同意，於民國（下同）七十八年六、七月間，徐秋妹即搬入被告與其配偶位於臺
    北市○○○路○段一九五巷十七弄五號之住處內，與渠等共同生活。嗣徐秋妹於
    七十八年九月十日產下原告，舉凡徐秋妹住院生產、坐月子等事宜均由被告處理
    ，被告並於七十九年間購買位於臺北市○○○路二四巷一弄四號三樓之房屋供兩
    造及徐秋妹居住，其後於八十二年間，再搬至臺北市○○○路十二號二樓居住，
    原告及徐秋妹之生活費用均由被告負擔。孰知於八十四年九月二十五日起，因被
    告與徐秋妹之感情不睦，被告即未再撫養原告，原告之生活費用遂由徐秋妹獨立
    負擔，由於徐秋妹之經濟狀況不佳，心有餘而力不足，曾請求被告負擔部分之生
    活費用，被告除拒不給付外，竟對於兩造間之父女關係亦一概否認。按非婚生子
    女經生父認領者，視為婚生子女，其經生父撫育者，視為認領，民法第一千零六
    十五條第一項定有明文，原告既係因其母徐秋妹自被告受孕而生，且於原告出生
    後，被告亦曾撫育原告，兩造業已發生法律上之父女關係，然被告就該等事實無
    故否認，造成兩造之親子關係處於不安定之狀態，有以確認之訴除去之必要，爰
    依法請求確認被告與原告間之父女關係存在。又被告既為原告之父親，對原告即
    負有撫養義務，從而請求被告自九十年六月一日起至九十八年九月九日止，每月
    給付原告新臺幣一萬一千二百三十元之撫養費用等語。
三、按否認或認領子女與認領無效或撤銷認領之訴，及就母再婚後所生子女確定其父
    之訴，專屬子女住所地或其死亡時住所地之法院管轄，民事訴訟法第五百八十九
    條固定有明文。惟本件原告所提確認親子關係存在之訴，並非上開法條所定關於
    認領或母再婚後所生子女確定其父之訴，性質上屬一般確認訴訟，自無該法條之
    適用；又專屬管轄規定係為公益而設，立法之初已審酌公益上必要性而為專屬管
    轄之規定，性質上屬於完全規範，未為規定者，應認係法條有意之排除，並非法
    律漏洞，非為其他訴訟所得任意主張類推適用，且就一般確認之訴，法條亦非無
    管轄之規定，故本件訴訟無從以性質相近為由，主張類推適用專屬管轄規定之餘
    地。經查，本件被告之住所地既為臺北市士林區○○○路○段一九五巷十七弄五
    號，有戶籍謄本乙份附卷可稽，本件訴訟復無其他可由原告住所地法院管轄之規
    定以資適用，則本院並無管轄權，殆無疑義，揆諸前揭規定，本件自應由臺灣士
    林地方法院管轄。玆原告向無管轄權之本院起訴，顯係違誤，爰依原告之聲請將
    本件移送於該管轄法院。
四、依民事訴訟法第二十八條第一項，裁定如主文。
中      華      民      國    九十      年      八      月      一      日
                                    臺灣臺中地方法院民事第二庭
~B法      官  林清吟
右為正本係照原本作成
如對本裁定抗告須於裁定送達後十日內向本院提出抗告狀
中      華      民      國    九十      年      八      月      一      日
~B法院書記官


司法院資訊處製作；財團法人民間司法改革基金會備份。
